【裁判字號】    98,台上,2880
【裁判日期】    980527
【裁判案由】    違反毒品危害防制條例
【裁判全文】
最高法院刑事判決            九十八年度台上字第二八八０號
上  訴  人  甲○○
選任辯護人  李勝雄律師
上列上訴人因違反毒品危害防制條例案件，不服台灣高等法院中
華民國九十八年四月二日第二審更審判決（九十七年度上重更(一)
字第三七號，起訴案號：台灣台北地方法院檢察署九十五年度偵
字第一七五九七號），提起上訴，本院判決如下：
    主  文
上訴駁回。
    理  由
按刑事訴訟法第三百七十七條規定，上訴於第三審法院，非以判
決違背法令為理由，不得為之。是提起第三審上訴，應以原判決
違背法令為理由，係屬法定要件。如果上訴理由書狀並未依據卷
內訴訟資料，具體指摘原判決不適用何種法則或如何適用不當，
或所指摘原判決違法情事，顯與法律規定得為第三審上訴理由之
違法情形，不相適合時，均應認其上訴為違背法律上之程式，予
以駁回。本件原審經審理結果，認上訴人甲○○犯行明確，因而
撤銷第一審所為之科刑判決，改判依想像競合犯之規定，論處上
訴人共同運輸第一級毒品罪刑（處有期徒刑十五年）。已綜核全
部卷證資料，詳加斟酌論斷，敘明其所憑之證據及認定之理由。
並詳述卷附測謊鑑定如何不足為上訴人有利認定之心證理由，且
就上訴人所辯：「未指示或參與本件運毒犯行，更不知鄭士揚、
江長湖、余東法等三人出國至柬埔寨之事，其等三人於案發後為
求減輕刑責，始對伊為不實之誣陷指控」云云，認何以係諉卸刑
責之飾詞，要無足採，俱依卷存證據資料予以指駁說明。從形式
上觀察，並無違法情形存在。上訴意旨仍執前詞謂：依卷附測謊
鑑定報告所載，江長湖就受測問題有說謊之反應，而上訴人則無
說謊之反應，足認其所辯係遭誣陷，與事實相符，原判決摒棄不
採，有理由不備之違法等語，係就原判決已調查說明之事項，任
意指摘，非適法之第三審上訴理由。而審理事實之法院，其認定
被告犯罪事實所憑之證據，並不以直接證據為限，間接證據亦包
括在內，凡綜合調查所得之各種直接及間接證據，本於推理之作
用得其心證，而為事實之判斷，此項判斷即與完全憑空推測迥異
，即不容任意指為違法。原判決依憑共同正犯鄭士揚、余東法、
江長湖之供述，證人江觀樺、林美花、江佳真之證詞，卷附財政
部台北關稅局扣押貨品運輸工具收據、扣押物品清單、旅客入出
境明細表、長榮航空股份有限公司函、外交部領事事務局函所檢
附之余東法、鄭士揚、江長湖護照申請書、中國旅行社函及檢附
之旅行業代收轉付收據、電話通聯紀錄、台灣桃園看守所函檢附
之接見明細表，扣案之第一級毒品海洛因四包、球鞋二雙及其他
卷內直接與間接證據資料，本於推理之作用予以綜合判斷。認本
件係由上訴人分別以不同理由遊說江長湖、余東法、鄭士揚等三
人共同經由香港轉赴柬埔寨金邊市，運輸毒品海洛因來台，上訴
人並負責辦理護照、簽證及機票等事宜，復提供其所有供運毒所
用之球鞋，放置於鄭士揚處，並囑余東法出國時攜往柬埔寨，而
出國當日，鄭士揚依上訴人所提供之電話號碼與江長湖、余東法
二人聯絡上車地點，三人共乘一車前往機場，搭機出國，案發後
上訴人並曾前往余東法及江長湖住處詢問察看等情。非僅憑共同
正犯江長湖、余東法、鄭士揚等三人之陳述為論罪之唯一證據。
且其取捨論斷不違背經驗法則或論理法則，自無違法可言。上訴
意旨謂：上開證據均不足認定上訴人曾參與本件運輸毒品之犯行
；原判決僅憑共同正犯之證述為論罪之唯一證據，採證違法等語
。顯與法律規定得為第三審上訴理由之違法情形，不相適合。再
證人之供述前後不符時，究竟何者為可採，事實審法院仍得依證
據法則，本於自由心證予以斟酌，作合理之比較，定其取捨，非
謂一有不符或矛盾，即應認其全部均為不可採信。又同一證人前
後供述證據彼此不能相容，則採信同一證人之部分證言，乃法院
取捨證據法理上之當然結果，雖未於判決理由內說明捨棄他部分
證言，而僅說明採用某部分證言之理由，倘於判決本旨並無任何
影響時，此判決不備理由之單純訴訟程序瑕疵，依法自不得執為
第三審上訴理由。原判決已就證人鄭士揚、余東法、江長湖等三
人，前後所為內容不一之供述，依證據法則，本於自由心證，詳
敘其取捨認定之理由。且以上開證人所為有利上訴人之陳述，認
何以係迴護上訴人之飾詞，不足採信，逐一指駁說明，俱有卷存
證據資料可資覆按，自不得任指判決違法。況本件係共同正犯江
長湖、余東法於其所涉犯運輸毒品案件審理中，供出上訴人共同
參與運輸毒品入境之事實，則原判決本於職權之行使，未採上開
證人於法務部調查局桃園縣調查站詢問時及檢察官偵查中有利上
訴人之陳述，固未於理由內說明捨棄不採之理由，但於判決本旨
既無影響，上訴意旨執此指摘，要非適法之第三審上訴理由。又
刑事訴訟法第一百六十四條第一項規定：「審判長應將證物提示
當事人、代理人、辯護人或輔佐人，使其辨認」，其立法之旨乃
基於直接審理原則，使採為判決基礎之證據資料，讓當事人等有
辨認辯論之機會，以擔保證據資料之真實性，並保護被告之防禦
權。卷查原審於審判期日雖未提示扣案毒品及球鞋，然已向上訴
人及其選任辯護人提示載有上開物品之檢察官扣押物品處分書，
並告以要旨，且就相關事實予上訴人充分辯論之機會。上訴人及
其選任辯護人亦分別對於扣押物品處分書所載內容表示意見，則
提示載有上開物品之扣押物品處分書，已足擔保扣押物品之真正
，且不影響上訴人防禦權之行使。另原判決非單憑卷附之本院九
十六年度台上字第五二０五號判決書及江長湖診斷證明書，資為
認定本件犯罪事實之唯一證據，故排除該項證據，依卷存其他證
據，仍應為同一之認定。是原判決縱有上開訴訟程序之瑕疵，均
顯然於上訴人之權益及判決結果無影響，上訴人執之指摘，依刑
事訴訟法第三百八十條規定，仍不得據為合法之第三審上訴理由
。至其餘上訴意旨，對原判決究竟如何違背法令，未依卷內訴訟
資料為具體之表明，徒憑己意，就屬原審採證認事職權之適法行
使，及原判決已經調查說明事項，任意指摘為違法，或重為單純
事實上之爭辯，自不足據以辨認原判決已具備違背法令之形式要
件。綜上所述，應認本件上訴違背法律上之程式，予以駁回。
據上論結，應依刑事訴訟法第三百九十五條前段，判決如主文。
中    華    民    國  九十八  年    五    月  二十七  日
                      最高法院刑事第四庭
                          審判長法官  張  淳  淙
                                法官  劉  介  民
                                法官  蔡  彩  貞
                                法官  林  俊  益
                                法官  李  錦  樑
      本件正本證明與原本無異
                                      書  記  官
中    華    民    國  九十八  年    六    月    二    日
                                                      Ｅ


司法院資訊處製作；財團法人民間司法改革基金會備份。
